臺灣桃園地方法院民事裁定　　　　　　　96年度聲字第1237號
聲　請　人　甲○○
相　對　人　戊○○
　　　　　　丙○○
　　　　　　己○○
　　　　　　乙○○
　　　　　　庚○○
　　　　　　丁○○
上列聲請人聲請返還提存物事件，本院裁定如下：
    主  文
聲請駁回。
聲請程序費用由聲請人負擔。
    理  由
一、本件聲請意旨略以：聲請人前遵鈞院64年度全字第109 號假
    扣押裁定，以鈞院64年度存字第118 號提存新台幣（下同）
    36,000元後，聲請就相對人之財產予以假扣押執行在案。茲
    因鈞院65年執字第1915號業已終結且聲請人分文未得，聲請
    人並以郵局存證信函催告丁○○、涂黃隨行使權利，惟相對
    人迄未行使權利，爰依法聲請返還提存物等語，並提出本院
    64年全字第109 號民事裁定1 件、本院64年度存字第118 號
    提存書1 件、存證信函1 件暨其收件回執2 件（均為影本）
    、繼承系統表1 件、戶籍謄本5 件為證。
二、按訴訟終結後，供擔保人證明已定20日以上之期間，催告受
    擔保利益人行使權利而未行使者，法院應依供擔保人之聲請
    ，以裁定命返還其提存物或保證書；第104 條之規定，於其
    他依法令供訴訟上之擔保者準用之，民事訴訟法第104 條第
    1 項第3 款、第106 條分別定有明文。而此所謂訴訟終結，
    應從廣義解釋，包括執行程序終結在內，亦即債權人若確已
    聲請撤銷假扣押或假處分之裁定，並撤回假扣押或假處分執
    行之聲請，復定20日以上之期間催告受擔保利益人即相對人
    行使權利而未行使者，不妨適用上開條文之規定，准許債權
    人領回其因聲請假扣押或假處分而提供之擔保金（最高法院
    75年度台抗字第261 號裁判意旨參照）。由是可知，於訴訟
    終結後或執行程序終結後，供擔保人須證明已定20日以上之
    期間催告受擔保利益人行使權利，而受擔保利益人未於期間
    內行使者，始得聲請法院以裁定命返還其提存物或保證書。
三、經查：
  (一)就相對人丁○○部分：
    1.聲請人前依本院64年度全字第109 號民事裁定為擔保假扣
      押，曾提供36,000元為擔保，並以本院64年度存字第118
      號提存事件提存在案，嗣聲請人聲請本院以64年度執字第
      403 號假扣押強制執行相對人丁○○之不動產，該不動產
      已經由本院65年度執字第1915拍賣抵押物強制執行事件執
      行完畢等情，有聲請人提出之前揭證據附卷可稽，並經本
      院調閱卷宗核閱屬實。
    2.聲請人所主張其於上開假扣押之強制執行程序終結後，已
      定期催告相對人行使權利之事實，固據提出存證信函及收
      件回執影本為證。惟查，聲請人所提出之收件回執影本上
      關於收件人蓋章處模糊不清，無從確認該存證信函係由何
      人收受是否合法送達。本院於民國96年7 月25日以桃院木
      民仲96年度聲字第1237號函通知聲請人於3 日內提出上開
      存證信函及收件回執原本，經聲請人於96年8 月8 日具狀
      陳稱上開存證信函及其件回執原本均已遺失等語。查聲請
      人所提文件證據既不足以認定聲請人之上開存證信函已經
      合法送達於相對人丁○○，即聲請人不能證明已定20日以
      上之期間催告相對人丁○○行使權利而未行使，則揆諸前
      揭法律規定及說明，聲請人本件聲請，於法尚有未合，不
      應准許。
  (二)就相對人（即涂黃隨之繼承人）戊○○、丙○○、己○○、
    乙○○、庚○○、丁○○部分：
    1.查上開假扣押裁定之相對人除丁○○外，尚有第三人涂黃
      隨，而涂黃隨業於96年3 月6 日死亡，其繼承人除其配偶
      丁○○外，尚有相對人戊○○、丙○○、己○○、乙○○
      、庚○○等人，此有聲請人提出之本院64年全字第109 號
      民事裁定、繼承系統表及戶籍謄本等件附卷可稽。
    2.按92年2 月7 日總統修正公布、同年9 月1 日起施行之民
      事訴訟法第104 條雖將原第3 項關於「假執行之本案判決
      已全部勝訴確定，假扣押、假處分、假執行於執行程序實
      施前撤回執行之聲請，法院應依供擔保人之聲請，返還其
      提存物或保證書，毋庸裁定」規定刪除，然考其理由為「
      原第3 項關於假執行、假扣押、假處分供擔保人請求返還
      提存物之規定，非屬本條訴訟費用之擔保事項，且係不經
      法院裁定，逕向法院提存所聲請返還，應屬提存法之範疇
      ，在此規定，體例未合。」等語，足認假扣押於執行程序
      實施前撤回執行之聲請或根本未聲請執行，供擔保人聲請
      返還提存物者，自仍由法院提存所審核後逕行准予返還，
      無庸法院裁定。查聲請人於辦理擔保提存後，僅聲請假扣
      押強制執行相對人丁○○之財產，並未聲請假扣押涂黃隨
      之財產，依上說明，聲請人對於涂黃隨部分既未聲請執行
      ，僅需提出本院民事執行處發給之「未執行證明」，毋庸
      聲請本院裁定，即可逕向本院提存所聲請取回提存物，故
      聲請人之聲請關於涂黃隨之繼承人即相對人戊○○、丙○○、己○○、乙○○、庚○○、丁○○部分，亦應予駁回
      。
四、爰裁定如主文。
中　　華　　民　　國　　96　　年　　8 　　月　　30　　日
                  民事第二庭    法　官　蔡寶樺
以上正本係照原本作成
如不服本裁定應於送達後10日內向本院提出抗告狀，並繳納抗告
費新臺幣1,000元
中　　華　　民　　國　　96　　年　　9 　　月　　3 　　日
                    　　　　　　書記官　謝至菁
